臺灣板橋地方法院刑事判決　　　　　　　　　　　　　　九十年度自字第四五五號
　　自　訴　人　安立交通企業有限公司
　　代　理　人　甲○○
　　被　　　告　乙○○
右列被告因侵占案件，經自訴人提起自訴，本院判決如左：
    主  文
乙○○無罪。
    理  由
一、自訴意旨略以：被告乙○○與連帶保證人張瓊足於民國（下同）九十年八月三日
    與自訴人簽訂租車契約，承租車號七Ａ─四七六號營業小客車一輛，方約定日
    租新台幣（下同）七百五十元，三日為一期，並於九十年十一月一日續租一月。
    詎被告自九十年十一月一日後起即未繳納租車費用，且於九十年十二月二日後亦
    未將該車交還自訴人，致使自訴人受害，雖經再三連絡被告及其保人，均未見出
    面處理。因認被告所為，係涉刑法第三百三十五條第一項之侵占罪嫌。
二、自訴人認被告涉有上開罪嫌無非以車輛租賃合約書及郵局存證信函影本各一件，
    為其主要論據。訊據被告乙○○堅決否認有前開侵占犯行，辯稱：車子已經還了
    ，還欠一萬多元租金。之前我一直都有按時繳交，後來我生病，才會欠租金等語
    。
三、按犯罪事實應依證據認定之，無證據不得推定其犯罪事實，刑事訴訟法第一百五
    十四條定有明文；又認定不利於被告之事實，須依積極證據，苟積極證據不足為
    不利於被告事實之認定時，即應為有利於被告之認定，更不必有何有利之證據，
    最高法院三十年上字第八一六號判例定有明文可資參照。經查：自訴人所有之營
    業小客車一輛，自九十年五月二十二日起即租予被告乙○○，嗣於九十年八月三
    日改開車號七Ａ─四七六號營業小客車，之前被告均按時繳納車資，惟至九十年
    十一月四日起被告始未繳納車資之事實，除經自訴人代理人甲○○及被告乙○○
    分別陳明在卷外，並有車輛租賃合約書、郵局存證信函影本各一紙在卷為憑，是
    被告乙○○自九十年五月二十二日起向自訴人承租車輛，迄至九十年十一月三日
    止，均依約繳納車租。是被告乙○○租得營業小客車後五個月間均按約繳納租金
    ，尚無任何積極證據足資證明被告乙○○自始即有侵占營業小客車之犯行，被告
    辯稱嗣後因生病而無法繼續繳納車租，雖無法提出任何證據供本院調查，然衡諸
    日常生活之經驗法則，因疾病而無法出外駕駛營業小客車工作，以致無力繳納車
    租，確屬生活上可能發生之事，自尚不能僅以一時未能繳納車租及返還該車，即
    認被告有侵占營業小客車之意圖。況自訴人代理人甲○○於本院訊問時證稱：「
    車子是我們在十二月五日十點接到三重市○○街一家瓦斯行的通報，說我們這部
    車擋住他們門口，沒有辦法做生意，我們到現場瞭解，才查到被告住在三重市○
    ○街二十五號四樓，不是住在介壽路五十九號二樓。車子已經牽回公司」等語（
    見本院九十年十二月十九日筆錄），是依自訴人之代理人所述，被告當時僅係將
    該車放置於住處附近，亦未將該車自行處分或藏匿。且被告於九十一年三月四日
    已將積欠之車租全部清償完畢，亦據自訴人之代理人到庭陳明在卷。足認本件純
    係租車契約之民事糾葛，尚與侵占無涉。此外，復查無其他積極確切之證據足資
    認定被告乙○○有何侵占車輛或車租之犯行，既不能證明被告犯罪，依右開說明
    ，自應依法為被告無罪之諭知。
四、被告乙○○經合法通知無正當理由未到庭陳述，因認係屬應諭知無罪之案件，爰
    不待其陳述逕行判決。
據上論斷，應依刑事訴訟法第三百四十三條、第三百零一條第一項、第三百零六條，
判決如主文。
中      華      民      國    九十一    年      三      月    二十一    日
                                  臺灣板橋地方法院刑事第一庭
                                      法  官    胡 堅 勤
右正本證明與原本無異。
如不服本判決，應於判決送達後十日內，向本院提出上訴狀。
                                      書記官    劉 文 美
中      華      民      國    九十一    年      三      月    二十一    日
